【裁判字號】    94,中簡上,694
【裁判日期】    950127
【裁判案由】    偽造文書
【裁判全文】
臺灣臺中地方法院刑事判決           94年度中簡上字第694號
上  訴  人  戊○○
即  被  告
選任辯護人  李東炫律師
上列上訴人即被告因偽造文書案件，不服本院臺中簡易庭中華民
國94年9月30日94年度中簡字第2258號第一審簡易判決（聲請簡
易判決處刑案號：臺灣臺中地方法院檢察署93年度偵字第11773
號）提起上訴，本院合議庭認不得以簡易判決處刑，改依通常程
序為第一審判決如下：
    主  文
原判決撤銷。
戊○○無罪。
    理  由
一、公訴意旨如後附聲請簡易判決處刑書所載。
二、按犯罪事實，應依證據認定之，無證據不得認定犯罪事實，
    又不能證明被告犯罪者，應諭知無罪之判決，另檢察官聲請
    以簡易判決處刑之案件，經法院審理後認應為無罪之諭知者
    ，應適用通常程序審判之。刑事訴訟法第154條第2項、第30
    1 條第1項、第452條、第451條之1第4項但書第3款分別定有
    明文。
三、本件公訴人認被告涉犯刑法第214條使公務員登載不實之罪
    嫌，無非係以被告戊○○大致坦承不諱，告訴人丙○○
    之指訴，證人乙○○之證述為其依據。然本院訊之被告戊○○，堅詞否認有為公訴人所指之行為，辯稱：臺中縣太平
    市○○○段412-3號土地及緊鄰同段之398、398-1號三筆土
    地原均是未登錄地號之河川地，經伊施作擋土牆改良並向地
    政機關申請登錄後才有該些地號，嗣伊在該些土地上種植藥
    草和香蕉樹、芭蕉樹，並委由丁○○向財政部國有財產局中
    區辦事處（下簡稱國財局）申請願意繳納使用補償金，國財
    局乃於民國89年10月20日派乙○○到現場實地勘查，當天伊
    在39 8號土地上之工寮等候，乙○○由丁○○陪同從412-3
    號、39 8-1號土地一路勘查至398號土地，伊種植之香蕉樹
    、芭蕉樹是在412-3號土地後半段靠近398-1號及398號土地
    那邊，而告訴人所種植香蕉樹處即聲請簡易判決處刑書附圖
    Ｂ土地（下簡稱附圖Ｂ），係在412-3號土地之前半段，因
    為之前沒有鑑界，所以案發前伊一直以為該Ｂ處是屬於同段
    412-2號的土地等語。
四、本件係因被告於向國財局申請繳納前揭三筆土地之使用補償
    金後，因工作繁忙，而將該三筆土地交由案外人楊堉楨管理
    ，並由楊堉楨於91年4月19日與國財局訂立租賃契約，嗣楊
    堉楨於92年5月間發現附圖Ｂ所示之處，遭丙○○佔用種植
    香蕉樹，乃於92年6月27日至臺灣臺中地方法院檢察署按鈴
    申告丙○○竊佔，丙○○得知後，即於92年10月23日具狀告
    訴被告涉犯侵占罪嫌，理由為：其於88年間即在附圖Ｂ所示
    之處種植香蕉樹，被告將之侵占後，再轉讓給楊堉楨以獲利
    ，檢察官於93年1月7日至現場履勘並囑託臺中縣太平地政事
    務所人員測量結果，顯示丙○○種植香蕉樹之土地坐落及範
    圍如附圖Ｂ所示後，即於93年9月13日以竊佔為由聲請本院
    以簡易判決對丙○○處刑，丙○○因而經本院判處拘役五十
    日，緩刑二年，檢察官再於94年7月25日以偽造文書為由聲
    請本院以簡易判決對被告處刑（即本案）。又告訴人自案發
    初起至本院審理時，主要均係陳稱伊自88年3、4月間即開始
    在附圖Ｂ所示之處種植香蕉樹，被告於警詢、檢察官偵訊中
    及原審訊問時所稱，均與其在本院之前揭答辯相同，此有各
    該筆錄在卷可證。以上合先敘明。
五、經查，證人乙○○雖於93年3月25日在檢察官偵訊中結證稱
    ：「（問：初勘時是否有看整塊地？）前後沿石子路走一遍
    ，當時還沒有柏油路」、「（問：提示93年1月7日勘驗照片
    ，當時初看時有無走到照片所示地點？）有，當時就有種植
    香蕉了，戊○○當時說香蕉是他種的」等語，並提出勘清查
    表列印資料及勘查時所拍攝之照片三張附卷（參92年度核退
    偵字第7號卷第81頁筆錄及88～91頁照片）。惟本院於94年
    12月19日請國財局提出乙○○於89年10月20日至現場勘查時
    所拍攝之照片（共五張），並請乙○○引導本院勘驗其當時
    到現場勘查之路線結果：「乙○○引導從附圖甲箭頭處的位
    置（即412-3號土地靠南邊處）進入，該處目前設置有鐵門
    ，但乙○○稱其履勘當時只拉一條鐵鍊，繼續往南進入之後
    ，沿著柏油路兩旁，目前尚有稀疏的香蕉及芭蕉樹數棵（如
    今日所拍照片ㄅ、ㄆ所示），乙○○稱其勘查當時兩旁香蕉
    樹茂密，但其無法分辨是香蕉還是芭蕉，當時情形如今日國
    財局所提出之照片4及5所示，再繼續往前走為地號398-1號
    土地，其左側有蓮花池，右側為樹木、草坪（如今日所拍照
    片ㄇ、ㄈ、ㄉ所示），乙○○稱該處其當時勘查情形如國財
    局今日所提出之照片1、3所示，再繼續往裡面走，上面有一
    棟楊堉楨所蓋之房子（如今日所拍照片ㄊ所示），據乙○○
    稱當日勘查就有該棟房子，其情形如國財局今日所提出之照
    片2所示」（參本院卷第57～58頁勘驗筆錄）。而該國財局
    所提出之前揭照片3、4、5與乙○○於93年3月25日在檢察官
    偵訊中所提出之該三張照片核對結果，係完全相同之照片，
    本院所拍攝之照片ㄅ、ㄆ與國財局提出之照片4、5比對結果
    ，地形、景觀極為相似，應係同一處，本院所拍攝之照片ㄇ
    與國財局所提出之照片1比對結果，幾乎一樣，本院所拍攝
    之照片ㄊ與國財局所提出之照片2比對結果，應是同一地點
    ，且國財局提出之該照片4、5內容顯示道路兩旁之香蕉（或
    芭蕉）樹甚為茂密青翠（參本院卷第70～73、75頁照片），
    又乙○○於當日結證稱：「（問：你89年10月20日所勘查
    的現場是否如你本日引導本院所會勘如勘驗結果所記載之處
    所？）是的」、「（問：你當日勘查時所拍攝之照片是否是
    今日國財局所提出這五張照片？）是」（參本院卷第59頁筆
    錄），同日與本院一起勘驗之證人丁○○結證稱：「（問
    ：89年10月20日妳是否有會同乙○○到現場勘查？）有」、
    「（問：當時勘查範圍？）398號、398-1號、412-3號土地
    」、「（問：當天妳們勘查的範圍是否如同乙○○今日引導
    我們履勘的範圍？）是」、「（問：當時從附圖甲箭頭處進
    入後，沿著中間柏油路兩側是否有種植香蕉樹？）有」、「
    （問：其情形是否如今日國有財產局提出之照片4、5所示？
    ）是的」，被告於89年9月25日委託丁○○向國財局申請
    繳納使用補償金之土地，確實係398號、398-1號、412-3號
    三筆，此有國財局於94年12月19日以台財產中改字第094003
    3143號函檢送之申請書、委託書各一份附卷可稽（參本院卷
    第81～82頁），國財局提出之照片1、2上面有標示係398-
    1號土地，照片3、4、5上面有標示係398、412-3號土地。綜
    上，可信乙○○當實係勘查398號、398-1號、412-3號三筆
    土地，而其勘查之範圍，即係其於94年12月19日引導本院勘
    驗之處，且其係以國財局提出之照片4、5證明其當天所看到
    之香蕉樹，亦即被告對乙○○稱其所種植之香蕉樹，係指國
    財局所提出照片4、5所顯示之處之香蕉樹。
六、次查，94年12月19日本院也請告訴人丙○○引導至其種植香
    蕉樹之處勘驗，結果為：「丙○○引導至其在412-3號土地
    種植香蕉樹之處，該處位置如附圖Ｂ所示，該處目前已無香
    蕉樹，呈一片草坪狀（如今日所拍照片ㄋ、ㄌ所示），據丙○○稱該地目前已經還給楊堉楨管理，路的另一邊呈凹陷狀
    並佈滿砂石類似河床（如今日所拍照片ㄍ、ㄎ所示），另外
    ，丙○○所提出附於發查卷第24頁附件六下方之照片，丙○○稱種植香蕉處在附圖Ｂ之位置，本院勘驗結果該照片所示
    右邊的柏油路目前是一條沒有柏油之砂石路，照片上的鐵門
    也沒有看到，丙○○稱該鐵門是93年72水災時沖毀已經打掉
    了」（參本院卷第58頁勘驗筆錄）。而該附圖Ｂ之位置係在
    412-3號土地之北邊，與前揭國財局所提出之照片4、5之位
    置係在412-3號土地南邊，為兩個不同之地方，告訴人於95
    年1月20日在本院亦結證稱：「（提示本院卷第70、71頁國
    財局所提出之照片4、5，第76頁本院所拍攝之照片ㄋ、ㄌ，
    發查卷第24頁附件六之兩張照片，是否都是同一個地方的照
    片？）編號4、5的兩張是同一個地方，但是與後面那四張是
    不同的地方，而後面四張是同一個地方」（參本院卷第118
    頁筆錄），足徵告訴人種植香蕉之附圖Ｂ處，與被告種植香
    蕉之處，是不相同之兩處，且從該日勘驗筆錄之附圖可看出
    兩處相距之距離不短。
七、綜上所調查，可知乙○○當時所勘查之香蕉樹，並不是在告
    訴人所種植之附圖Ｂ所在處，而係在國財局所提出之照片4
    、5顯示之處，且該兩處雖屬同一地號，但一在北一在南，
    ，相隔一段距離非比鄰相連。另觀諸聲請簡易判決刑書之
    附圖，可知告訴人所種植香蕉樹之範圍除了412-3號土地上
    之附圖Ｂ外，還有位在412-2號土地之附圖Ａ，而該412-2號
    土地與412-3號土地係緊接相鄰，告訴人丙○○於95年1月
    20日在本院結證稱：「89年10月20日之前，並沒有去就412-
    3號土地申請鑑界」（參本院卷第118頁筆錄）；可見被告謂
    其以為告訴人所種植之香蕉均在412-2號土地上，亦非無由
    。本院因認被告所辯為真，堪以採信，其於乙○○勘查現場
    時，確實有種植香蕉樹（或芭蕉樹），而乙○○所看到之香
    蕉樹（或芭蕉樹）也確實係被告所種植之部分，是以乙○○
    據以紀錄在其所掌管之勘查表內，均屬實在之事，被告顯無
    刑法第214條所規定之行為甚明，自非能以該罪責相繩。此
    外，本件復查無任何積極證據足資證明被告有何公訴人所指
    之犯行，依上揭條文規定，自應改依第一審通常程序判決被
    告無罪。
八、原審疏未查明，遽以論罪科刑，自有未洽，被告上訴意旨，
    指摘原判決不當，非無理由，自應予以撤銷改判，並依法為
    其無罪之諭知。
九、蒞庭公訴人雖當庭表示被告無權佔用前揭三筆土地，另涉犯
    竊佔罪嫌，並與聲請簡易判決處刑之偽造文書罪有牽連犯之
    裁判上一罪關係，請求本院就竊佔罪部分併予審理。惟因聲
    請簡易判決處刑之偽造文書部分，既經本院諭知無罪，即與
    竊佔罪嫌無任何裁判上一罪關係，本院自非能就被告有無竊
    佔行為予以審理，附此敘明。
據上論斷，應刑事訴訟法第455條之1第1項、第3項、第452條、
第369第1項前段、第301條第1項，判決如主文。
本件經檢察官甲○○到庭執行職務
中    華    民    國    95    年    1     月    27    日
                  臺灣臺中地方法院刑事第十三庭
                        審判長法  官  陳慧珊
                              法  官  黃裕仁
                              法  官  李秋娟
上為正本係照原本作成
如不服本判決，應於判決送達後十日內向本院提出上訴狀，上訴
於臺灣高等法院臺中分院( 須附繕本 )。
                              書記官  吳慕先
中    華    民    國    95    年    1     月    27    日


司法院資訊處製作；財團法人民間司法改革基金會備份。
